臺灣高等法院臺中分院刑事判決　　　　　　　　　　　九十一年度上訴字第二五號
　　上　訴　人　乙○○
　　即　被　告
　　上　訴　人　戊○○
　　即　被　告
　　上　訴　人　己○○
　　即　被　告
　　右　一　人
　　選任辯護人　張國楨
右上訴人等因違反森林法等案件，不服臺灣南投地方法院九十年度訴字第一八０號中
華民國九十年十一月二十日第一審判決（起訴案號：臺灣南投地方法院檢察署九十年
度偵字第一一四四號），提起上訴，本院判決如左：
    主 　 文
原判決撤銷。
乙○○連續結夥二人以上竊取森林主產物，為搬運贓物，使用車輛，累犯，處有期徒
刑捌月，併科罰金壹萬元，罰金如易服勞役以參佰元折算壹日。扣案之電鋸壹把沒收
。
戊○○，己○○連續結夥二人以上竊取森林主產物，為搬運贓物，使用車輛，戊○○
處有期徒刑陸月，併科罰金壹萬元，有期徒刑如易科罰金，以參佰元折算壹日，罰金
如易服勞役以參佰元折算壹日；己○○處有期徒刑陸月，併科罰金貳萬伍仟元，有期
徒刑如易科罰金，以參佰元折算壹日，罰金如易服勞役以參佰元折算壹日。扣案之電
鋸壹把沒收。
    事　  實
一、乙○○曾因妨害自由、妨害公務等案件，經法院定其應執行刑為一年二月，於民
    國（下同）八十五年五月三十日縮刑期滿執行完畢，詎仍不知悔改，復基於意圖
    為自己不法所有之概括犯意，先於九十年三月十六日二十二時許，在南投縣竹山
    鎮（公訴人誤載為鹿谷鄉）清水溪旁某處，徒手竊取丙○○所有原車牌號碼Ｖ７
    ─８３０７號（該車於八十九年五月三十日七時許，在南投縣水里鄉台十六線十
    三公里處失竊，改掛車牌號碼：ＯＣ─７３２６）之自用小貨車乙部，得手後供
    己使用。嗣又因己○○之邀與戊○○、己○○共同基於意圖為自己不法所有之概
    括犯意聯絡，連續於九十年三月十七日晚上八時許及同年月十八日晚上八時許，
    由己○○攜帶其所有可供兇器使用之電鋸一把，乙○○駕駛前開所竊得之車輛，
    搭載戊○○、己○○，至南投縣台大實驗林清水溝營林區（公訴人誤載為鳳凰營
    林區，下稱清水營林區）十二林班地圓山坑編號五十七、五十八號保育竹林地，
    竊取由甲○○負責管理該森林主產物牛樟殘材共計三十三塊，材積為二．五立方
    公尺，山埸價格總價為新台幣（下同）一萬五千元，得手後以前開車輛搬運離開
    ，嗣於九十年三月十九日上午八時三十分許，行經南投縣鹿谷鄉○○路鹿水橋頭
    處時為警查獲，並扣得電鋸一把及牛樟殘材三十三塊（已發還）。
二、案經南投縣警察局竹山分局報請台灣南投地方法院檢察署檢察官偵查起訴。
    理　  由
一、訊據上訴人即被告 (以下簡稱上訴人 )乙○○、戊○○、己○○均不否認有於前
    揭時、地以自小貨車搬運牛樟殘木之事實，惟矢口否認有何竊盜之犯行。上訴人
    乙○○辯稱：伊見Ｖ７─８３０７號自小貨車放於竹山清水溪旁，車門已壞，即
    拿來使用，用完之後即停回原處；又伊是聽己○○說可以拿前開林地內之牛樟木
    ，才幫己○○，伊不知該牛樟木不可以拿云云。上訴人戊○○辯稱：伊只是幫己○○搬牛樟木頭云云。上訴人己○○辯稱：伊朋友庚○○的林地在那，伊聽庚○○說林地內之牛樟木可以拿，伊是經庚○○之同意後，才邀乙○○、戊○○一起
    前往拿牛樟木，伊採牛樟木之目的是要種樟菇，因為不知林地界線且在夜間，所
    以可能誤採到隔壁林地之牛樟木，伊並無竊盜之犯意云云。經查，停放在路邊之
    車輛，在未被證明是遭所有人報廢之車輛時，任何人均不得拿取，此為一般常識
    ，是上訴人乙○○所辯不足採信。又從本件牛樟殘材被盜位置（見偵查卷第六十
    四頁），均在編號五十七、五十八號林地，無一在庚○○其兄所承租而由庚○○
    管理使用之編號五十六號林地內，且盜採之四個地點分別距離五十六號林地有五
    至五十公尺遠（自五十六號林地邊界算起），此業據證人甲○○、庚○○在原審
    及本院調查時結證明確（見原審卷第一一三頁至一一五頁、一二七頁至一三五頁
    錄、本院卷第四十七頁至四十九頁），而上訴人己○○又供稱曾前往庚○○承租
    林地採過竹筍，其理應知悉庚○○承租之林地位置，況如經庚○○之同意始前往
    庚○○承租地採牛樟殘材，其更應會確認位址始為前往，足見上訴人己○○辯稱
    因不知界線而誤採，顯係卸責之詞。再查，依上訴人己○○辯護人所提出之國立
    台灣大學農學院實驗林管理處竹林保育契約書第三條第四款及第十四條之規定：
    竹林保育人於保育期間應負妥善保管保育林內之樹木，非經本處同意不得砍伐，
    若有違規定終止契約，故證人庚○○應知前開契約之約定甚明。又證人庚○○若
    確有同意上訴人己○○採其林地內之牛樟殘材，為何上訴人所採之牛樟殘材無一
    在庚○○所管理之編號五十六林地內，是證人庚○○於原審九十年十一月六日審
    理時結證稱：「那不是我的東西，我怎麼可以答應，他們上去我不知道，那些東
    西哪裡拿的，我也不知道，我的意思是說，我只是承租孟宗竹，其他的不是我的
    ，我沒有答應。」與事實始相符。至於其於原審九十年七月十二日訊問時所為有
    利上訴人等之證詞，則顯然係迴護上訴人等之詞，不足採信。又上訴人己○○之
    辯護人辯稱本件之牛樟殘材無價值可言，惟查上訴人己○○自承要用本件之牛樟
    殘材種樟菇，是該牛樟殘材具有價值，已屬無疑，且據證人甲○○於本院調查時
    亦證稱該等牛樟殘材除了當藝術品擺飾外，可以當水土保持用，所以承租契約有
    載明不能剷除等語  (見本院卷第五十一頁)，益見所辯本件之牛樟殘材無價值可
    言亦不足採。再該處之道路當時雖有自上午八時三十分起至下午五時三十分實施
    交通管制，但上訴人等大可於上午八時三十分前即先行上山進入現場林地採取牛
    樟殘材，迄至下午五時三十分後交通管制解除始載運下山，惟其等竟異於尋常利
    用夜間通宵採取，其等當係利用夜間為之以避人耳目；另其等甚且動用電鋸鋸下
    牛樟殘材，而非全係單純撿拾地面上之殘木，復以小貨車兩趟載運始將牛樟殘材
    搬運下山，則上訴人等衡情亦當無不知該等牛樟殘材並非尋常即可任意採取搬運
    之物之理。末查右揭事實，業據被害人丙○○於警訊及證人即台大實驗林之技工
    甲○○於警、偵訊及原審訊問與本院調查時證述綦詳，並有國立台灣大學農學院
    實驗林管理處巡視森林報告表、森林災害報告表、森林主副產物被害價格查定書
    各一份、清水溝營林區第十二林班牛樟殘材被盜位置圖、清水溝營林區第十二林
    班牛樟殘材被盜採現場位置及贓材照片四張、及具結保管條二紙附卷可資佐証，
    復有電鋸一把扣案足資佐證。事證明確，上訴人等犯行均洵堪認定。
二、按森林產物分為主產物及副產物二種，主產物係指生立、枯損、倒伏之竹木及餘
    留之根株、殘材；副產物則指樹皮、樹脂、種實、落枝、樹葉、灌藤、竹筍、草
    類、落葉、灌藤、竹筍、草類、菌類及其他主產物以外之林產物（參照國有林產
    處分規則第三條），是本件上訴人等所竊取之牛樟殘材為森林之主產物，公訴人
    認係森林副產物，尚有誤會。核上訴人乙○○所為係犯森林法第五十二條第一項
    第四款、第六款之結夥二人為搬運贓物使用車輛竊取森林主產物罪及刑法第三百
    二十條第一項之竊盜罪。上訴人戊○○、己○○所為均係犯森林法第五十二條第
    一項第四款、第六款之結夥二人為搬運贓物使用車輛竊取森林主產物罪。又上訴
    人三人對於上開犯森林法第五十二條第一項第四款、第六款之結夥二人為搬運贓
    物使用車輛竊取森林主產物罪，彼此間有犯意之聯絡與行為之分擔，應論以共同
    正犯。上訴人乙○○之普通竊盜犯行與兩次竊取森林主產物之犯行間，時間緊接
    ，基本犯罪構成要件相同，自係連續犯，應論以竊取森林主產物罪，並加重其刑
    。上訴人戊○○、己○○所犯二竊取森林主產物之犯行，時間緊接，犯罪構成要
    件相同，應依連續犯之規定，論以一罪（二人均不另加重其刑）。上訴人乙○○
    曾因妨害自由、妨害公務等案件，經法院定其應執行刑為一年二月，於八十五年
    五月三十日縮刑期滿執行完畢，其於有期徒刑執行完畢後，五年內再犯本件有期
    徒刑以上之罪，為累犯。應遞加重其刑。原審對上訴人等論罪科刑，固非無見。
    惟按森林法第五十二條竊取森林主、副產物罪，其法定刑為六月以上五年以下有
    期徒刑，併科贓額二倍以上五倍以下罰金；其贓額之計算，應以主、副產物山價
    為準，並不以交易價格之「市價」為準。又上開規定之併科罰金，係指中央銀行
    發行之通用國幣而言，又法院裁判時現行法規所定之貨幣單位仍為圓、銀元或元
    者，適用該法規定以圓、銀元或元為單位，故法院依上開法條判決併科罰金，不
    應諭知併科新台幣。僅於判決確定執行時，依「現行法規所定貨幣單位折算新台
    幣條例」第二條規定，就原判決所宣示之罰金額，以新台幣元之三倍折算之（參
    見最高法院八十一年台上字第一七五八號、八十二年台上字第三八四五號判決）
    。本件上訴人等竊取之牛樟殘材其山價總計為新台幣一萬五千元，有國立台灣大
    學農學院實驗林管理處之森林災害報告表附於偵查卷第六十九頁可稽，原審誤以
    其市價總價新台幣一萬元之二倍即新台幣二萬元，為併科罰金之數額，並逕於主
    文為併科新台幣二萬元之諭知，揆諸前開說明，即有未洽，故上訴人等否認觸犯
    竊取森林主產物罪，固無可採，但原判決既有可議，自屬無可維持，應予撤銷改
    判。爰分別審酌上訴人等之素行、犯罪之手段及竊取之牛樟殘材山價價值合計僅
    為新台幣一萬五千元，所生之危害尚輕暨犯後態度等一切情狀，分別量處如主文
    第二項所示之刑，並以上訴人等所竊取之森林主產物之山產價格合計為新台幣一
    萬五千元，因而審酌本件係上訴人己○○邀集其餘二位上訴人所為，而就上訴人
    己○○竊取森林主產物罪部分諭知併科贓額即新台幣一萬五千元之五倍，合計為
    新台幣七萬五千元，折算銀元為二萬五千元之罰金，其餘二上訴人部分則諭知併
    科贓額即新台幣一萬五千元之二倍，合計為新台幣三萬元，折算銀元為一萬元之
    罰金，復就上訴人己○○、戊○○二人所處有期徒刑部分均諭知易科罰金之折算
    標準，罰金部分亦均諭知易服勞役之折算標準，以示懲儆。再扣案之電鋸一把，
    屬上訴人己○○所有，為己○○供明在卷，又係供本案行竊所用，應依刑法第三
    十八條第一項第二款規定沒收。
據上論斷，應依刑事訴訟法第三百六十九條第一項前段、第三百六十四條、第二百九
十九條第一項前段，森林法第五十二條第一項第四款、第六款，刑法第十一條前段、
第二十八條、第五十六條、第四十七條、第四十一條第一項、第四十二條第二項、第
三十八條第一項第二款、現行法規所定貨幣單位折算新台幣條例第二條、罰金罰鍰提
高標準條例第一條前段、第二條，判決如主文。
本案經檢察官丁○○到庭執行職務。
中      華      民      國      九十一   年       三      月     十三   日
                                    臺灣高等法院臺中分院刑事第七庭
                                          審判長法  官  林  榮  龍
                                                法  官  黃  日  隆
                                                法  官  江  錫  麟
右正本證明與原本無異。
如不服本判決應於收受送達後十日內向本院提出上訴書狀，其未敘述上訴之理由者並
得於提起上訴後十日內向本院補提理由書（均須按他造當事人之人數附繕本）。
                                                書記官  陳  美  利
中      華      民      國      九十一   年       三      月     十三   日
附錄法條：
森林法第五十二條第一項第四款、第六款
竊取森林主、副產物而有左列情形之一者，處六月以上五年以下有期徒刑，併科贓額
二倍以上五倍以下罰金：
四、結夥二人以上或僱使他人犯之者。
六、為搬運贓物，使用牲口、船舶、車輛，或有搬運造材之設備者。
森林法第五十二條第二項：
前項未遂犯罰之。                                                        Ｉ
